臺灣彰化地方法院刑事判決
110年度訴字第62號
公  訴  人  臺灣彰化地方檢察署檢察官 
被      告  陳志杰


公設辯護人  本院公設辯護人陳志忠
上列被告因加重詐欺等案件，經檢察官提起公訴（108年度偵字
第7894號、第8129號），本院依簡式審判程序判決如下：
    主  文
乙○○犯如附表主文欄所示之罪，各處如所示之刑。應執行有期徒
刑壹年貳月。
    犯罪事實
一、乙○○為丁○○（業經本院判決確定）、「林辰偉」所屬之詐欺
    集團成員，乙○○擔任「總收水」之工作，負責將人頭帳戶之
    金融卡，交給「車手頭」，並收取車手頭交付之款項，之後
    再轉交給其他詐欺集團成員（參與犯罪組織部分，未據起訴
    ，不在本案審理範圍）。
二、乙○○與丁○○、林辰偉及所屬詐欺集團其他成員，共同意圖為
    自己不法之所有，基於三人以上共同詐欺取財、洗錢之犯意
    聯絡，於附表所示之時間，以所示之方式，向丙○○、甲○○行
    騙，他們因而陷於錯誤，將所示之金額，匯入所示之人頭帳
    戶內。乙○○於不詳時間，先將所示之人頭帳戶之提款卡交付
    給林辰緯，之後林辰緯再將該提款卡轉交給丁○○，再由丁○○
    以所示方式取款合計新臺幣（下同）8萬9,900元，丁○○將提
    領之款項交付給林辰緯，林辰緯又在臺中市某處，將款項交
    給乙○○，乙○○又轉交給其他詐欺集團成員，因而成功掩飾、
    隱匿詐欺不法所得之去向。　　
    理  由
一、前揭犯罪事實，業經被告乙○○於偵查、本院審理時自白在案
    ，且經證人即同案被告丁○○、證人即附表所示之被害人於警
    詢證述甚詳，復有提款機提款畫面截圖照片、上開帳戶交易
    明細可以佐證，足見被告上開任意性之自白，與事實相符。
    從而，本案事證明確，應依法論科。
二、論罪科刑：
  ㈠核被告如犯罪事實欄（即附表）所示所為，均係犯洗錢防制
    法第14條第1項之洗錢罪，及刑法第339條之4第1項第2款之
    三人以上共同詐欺取財罪。
  ㈡被告就上開犯行，與犯罪事實欄所示之人，有犯意聯絡與行
    為分擔，應為共同正犯。
  ㈢再被告以一行為同時觸犯上開罪名，為想像競合犯，應從一
    重之加重詐欺罪處斷。
  ㈣被告所犯上開各罪，犯意各別、行為互異，應分論併罰之。
  ㈤被告就上開洗錢犯行，已於偵查、本院審理時自白在案，應
    依洗錢防制法第16條第2減輕其刑（雖然此部分之犯行為想
    像競合犯，應從一重論以加重詐欺取財罪，但想像競合犯本
    質為數罪，在決定處斷刑時，仍應考慮輕罪之加重、減輕其
    刑之規定，因為這樣才能比較何者為較重之刑，且決定輕罪
    封鎖效果之量刑下限）。
  ㈥爰審酌被告貪圖小利，竟不知以合法手段獲取財富，加入詐
    欺集團，擔任總收水之角色，此一犯罪動機實屬可議，而被
    告作為收取款項、隱匿金流之重要角色，並非次要角色，另
    另考量本案被害人遭詐騙之金額非低，此一犯罪所生之損害
    ，應充分考量，而被告於犯罪後坦承全部犯行，態度良好，
    且已與2位被害人達成和解、賠償部分損失，可見其於犯罪
    後已經積極彌補損害，被告於本院審理時表示：我的學歷是
    高中肄業，有4名未成年子女要扶養，目前與父母、子女同
    住在父母的房子，現在從事業務的工作，月收入約3萬3,000
    元，尚有負債50萬元，當初是因為負債，想要多賺錢，才去
    從事本件犯行，但做錯事就是要負責，幕後老闆已經捉到，
    我是初犯，希望從輕量刑等語之教育程度、家庭生活與經濟
    狀況、量刑意見，公訴人對於刑度並無意見，辯護人表示請
    予以從輕量刑之意見，本案被害人對於量刑並無意見、本案
    犯罪情節相仿、所生損害並無重大、顯著之差異等一切情狀
    ，分別量處如附表主文欄所示之刑。
  ㈦刑法第50條、第51條並未明文規定在個案中應該如何量定應
    執行之刑，對此，本院認為數罪併罰案件定應執行刑之目的
    在於「罪責原則」及「特別預防」之考量，刑罰之一般預防
    功能，將使行為人淪為「警惕世人」的工具（手段），侵害
    人性尊嚴（刑罰的一般預防功能在於立法者所設定的法定刑
    的本身），不應該在量刑或定應執行刑予以考慮，而經過此
    一特別之量刑程序，方能充分反應各行為整體之不法內涵，
    進而進行充分且不過度的罪責評價，尤其是各宣告刑對於行
    為人的刑罰意義，也應該充分考量行為人本身的人格特性及
    刑罰經濟原則，過重的刑罰反而無法達到教化之目的，更有
    可能違反比例原則。此外，本院亦認刑法第57條所規定之各
    款量刑事由，就同一事由在定應執行之刑時予以再次評價，
    並不違反「雙重評價禁止」，主要的理由在於兩者的制度目
    的不同，在決定宣告刑時，法院應該考量宣告刑之處遇是否
    合乎罪責原則與特別預防功能，在罪責框架基礎內決定具體
    刑度，但在決定應執行刑時，則是出於整體刑罰執行的考量
    ，行為人的人格罪責，已經在各罪宣告刑累加的上限下，作
    為得減輕應執行之刑之事由，尤其是行為人所犯數罪的犯罪
    特質，總和的累加觀察，更可以充分反應行為人的主觀法敵
    對意思，以及法益侵害的總體威脅程度。因而斟酌本案被告
    所犯分屬加重詐欺取財、洗錢罪，犯罪罪質同一、犯罪手法
    雷同、犯罪時間相近，被告擔任總收水，本案被害人人數為
    2人，整體財產法益侵害程度約9萬元，本案犯行在同一日，
    被告於犯罪後坦承全部犯行，又有上述家庭生活、經濟與和
    解狀況等一切情狀，定應執行之刑如主文所示。
三、關於沒收：
  ㈠被告於本院審理中表示，本案實際獲得2,000元之報酬，而被
    告已經與本案2位告訴人達成和解，賠償金額遠高於不法利
    得，應認此部分之不法利得，已經實際合法發還被害人，依
    據刑法第38條之1第5項之規定，不予宣告沒收或追徵。
  ㈡洗錢標的沒收：
  ⒈按犯洗錢防制法第14條之罪，其所移轉、變更、掩飾、隱匿
    、收受、取得、持有、使用之財物或財產上利益，沒收之，
    同法第18條第1項前段定有明文。此一新增條文，擴大沒收
    的範圍，除了犯罪工具、犯罪所得的沒收外，亦兼及「被洗
    的錢」，以符合國際規範（可參考立法理由：修正第1項如
    下：㈠FATF40項建議之第4項建議：各國應立法允許沒收洗錢
    犯罪行為人洗錢行為標的之財產）。
  ⒉但依刑法第11條規定：「本法總則於其他法律有刑罰、保安
    處分或沒收之規定者，亦適用之。但其他法律有特別規定者
    ，不在此限。」上開洗錢標的沒收的規定，雖然屬於特別法
    ，應該優先於刑法的適用，但關於被害人優先（刑法第38條
    之1第5項）、過苛條款（刑法第38條之2第2項），洗錢防制
    法沒有特別排除之明文，依據刑法第11條前段之規定，自得
    加以適用。
　⒊本案洗錢標的並未扣案，本院考量被告所提領款項隨即全數
    交給上游，且領取的報酬不高，與洗錢標的金額甚有落差，
    被告已經賠償2位告訴人部分損失，若沒收洗錢標的，應屬
    過苛，經裁量後，依據刑法第38條之2第2項之規定，應不予
    宣告沒收、追徵。
四、依刑事訴訟法刑事訴訟法第273條之1第1項、第299條第1項
    前段，判決如主文。
本案經檢察官賴志盛提起公訴，檢察官陳昭蓉、吳皓偉到庭執行
職務。
中　　華　　民　　國　　110 　年　　9 　　月　　27　　日
                  刑事第五庭  法  官  陳德池
以上正本證明與原本無異。　　　　　　　　　
如不服本判決應於收受判決後20日內向本院提出上訴書狀，並應
敘述具體理由；其未敘述上訴理由者，應於上訴期間屆滿後20日
內向本院補提理由書（均須按他造當事人之人數附繕本）「切勿
逕送上級法院」。
告訴人或被害人對於判決如有不服具備理由請求檢察官上訴者，
其上訴期間之計算係以檢察官收受判決正本之日期為準。
中　　華　　民　　國　　110 　年　　9 　　月　　28　　日
                              書記官  陳孟君     
附錄論罪科刑法條全文：
洗錢防制法第2條
本法所稱洗錢，指下列行為：
一、意圖掩飾或隱匿特定犯罪所得來源，或使他人逃避刑事追訴
    ，而移轉或變更特定犯罪所得。
二、掩飾或隱匿特定犯罪所得之本質、來源、去向、所在、所有
    權、處分權或其他權益者。
三、收受、持有或使用他人之特定犯罪所得。
　　
洗錢防制法第14條
有第二條各款所列洗錢行為者，處7年以下有期徒刑，併科新臺
幣5百萬元以下罰金。
前項之未遂犯罰之。
前二項情形，不得科以超過其特定犯罪所定最重本刑之刑。

中華民國刑法第339條之4第1項
犯第339條詐欺罪而有下列情形之一者，處1年以上7年以下有期
徒刑，得併科1百萬元以下罰金：
一、冒用政府機關或公務員名義犯之。
二、三人以上共同犯之。
三、以廣播電視、電子通訊、網際網路或其他媒體等傳播工具，
    對公眾散布而犯之。
附表：
編號 詐騙過程 提款過程 主文 1 （被害人丙○○） 詐欺集團成員於108年3月26日下午5時6分許，撥打電話給丙○○，佯稱是網路購物、中國信託商業銀行客服人員，因其先前購買網路卡，購物網站遭駭客入侵，其信用卡遭盜刷50多筆，需至提款機操作取消交易等語，丙○○因而信以為真，多次匯款至人頭帳戶，其中一筆款項，於108年3月28日晚間7時36分，匯款2萬9,985元，至永豐商業銀行帳號000-0000000000000000號帳戶內（起訴書誤載為中國信託商業銀行）。 丁○○於108年3月28日晚間7時46分許，在位於彰化縣○○市○○路000號之永豐銀行提款機，持左列金融帳戶之金融卡，提領2萬9,900元。 乙○○犯三人以上共同詐欺取財罪，處有期徒刑壹年。  2 （被害人甲○○） 詐欺集團成員於民國108年3月28日上午11時許，撥打電給甲○○，佯裝是甲○○的姊夫，謊稱因為土地買賣，尚缺6萬元之資金，需商借等語，甲○○因而信以為真，乃依詐欺集團成員指示，於同日中午12時許，匯款6 萬元，至上開永豐商業銀行帳戶內。 丁○○於108年3月28日中午12時12分許，在位於彰化縣○○市○○路000號之永豐銀行提款機，持左列金融帳戶之金融卡，接續提領3萬元（共6萬元）。 乙○○犯三人以上共同詐欺取財罪，處有期徒刑壹年壹月。